【裁判字號】    95,易緝,459
【裁判日期】    950912
【裁判案由】    違反動產擔保交易法
【裁判全文】
臺灣臺中地方法院刑事判決             95年度易緝字第459號
公  訴  人  臺灣臺中地方法院檢察署檢察官
被      告  甲○○
上列被告因違反動產擔保交易法案件，經檢察官聲請簡易判決處
刑（九十三年度偵緝字第八五四號），經本院臺中簡易庭認為不
適宜以簡易判決處刑，簽移本院刑事庭，改依通常程序審理，被
告於本院準備程序中為認罪之陳述，經本院合議庭裁定由受命法
官獨任改行簡式審判程序審理，本院判決如下：
    主    文
甲○○動產擔保交易之債務人，意圖不法之利益，將標的物出質
，致生損害於債權人，處拘役肆拾日，如易科罰金，以銀元佰
元即新臺幣玖佰元折算壹日。
    犯罪事實
一、甲○○於民國九十一年九月十九日，以新臺幣（下同）四十
    五萬四千一百零四元之價格，向陳春花購買車牌號碼E9—61
    28號自小客車一輛，陳春花徵得甲○○之同意，於九十一年
    九月二十日將前開價金債權讓與裕融企業股份有限公司（下
    稱裕融公司），甲○○即以動產擔保交易法動產抵押之方式
    ，提供前開車牌號碼E9—6128號自小客車設定動產抵押登記
    予裕融公司，作為分期給付價金之擔保，雙方約定分期給付
    期限自九十一年十月二十日起至九十四年九月二十日止，每
    月一期，每期應繳納一萬二千六百一十四元，在全部價金未
    付清前，前開自小客車須依約放置於甲○○之住所地臺中市
    南區○○○街一二三號，未經債權人裕融公司之同意，不得
    擅自將該自小客車遷移、出賣、出質、移轉、抵押或為其他
    處分，並作成書面契約，而為動產擔保交易之債務人；詎甲
    ○○在取得該自小客車之占有後，僅支付十三期款項，自九
    十二年十一月二十日起未如期繳納餘款，且意圖為自己不法
    之利益，於九十二年十月二十日，即基於違反上揭書面契約
    約定之犯意，未經事先告知債權人裕融公司獲致同意前，即
    因缺錢週轉，而將該自小客車駛往臺中縣潭子鄉○○村○○
    路○段之「永大當鋪」典當出質，致生債權人裕融公司於甲
    ○○未再繳納餘款時，無法尋得該自小客車抵償債務之損害
    。
二、案經裕融公司訴由臺灣臺中地方法院檢察署檢察官聲請簡易
    判決處刑。
    理    由
一、訊據被告甲○○，對於上揭時地，向告訴人裕融公司辦理汽
    車分期付款，並設定動產擔保抵押，僅繳納十三期價款，即
    未依約繳付，並於九十二年十月二十日，未通知告訴人裕融
    公司即將前開自小客車駛往臺中縣潭子鄉○○村○○路之「
    永大當鋪」典當出質等情，業經於本院中坦認屬實，核與告
    訴人裕融公司委任告訴代理人謝旻吉、乙○○、王凱軍、項
    國鋒之指訴情節相符，並有汽車過戶登記書一份、債權讓與
    暨動產抵押契約書一份、當票一份、呆帳結清試算表一份、
    裕融公司客戶對帳單—還款明細一份、呆帳還款查詢一份、
    動產擔保交易動產抵押設定登記申請書一份、催收歷史資料
    查詢一份、存證信函一份、訪視拍照紀錄一份、裕融公司逾
    放案件訪視紀錄表一份等在卷可稽，被告自白供述與現有事
    證相符，應堪置信。又被告為本件動產抵押之債務人，屬於
    動產擔保交易之債務人，被告於簽立動產抵押契約書之際，
    自應明瞭對於前開車輛負有不得任意遷移、出賣、出質、移
    轉、抵押或處分車輛行為，並應依約按期繳納分期價款之義
    務，被告竟於取得前開車輛之占有後，僅繳納十三期之分期
    貸款，即違反契約之約定擅自將該車輛駛往臺中縣潭子鄉○
    ○路○段之「永大當鋪」出質，出質後換得之現金，除清償
    其積欠當鋪之債務外，僅清償告訴人裕融公司二十萬元之分
    期價金，被告對於後續分期價金六萬五千八百七十四元既未
    再依約繳付，亦未與告訴人裕融公司聯繫，致使告訴人裕融
    公司追索無著，足認其有為自己利益之不法意圖。本件事證
    已臻明確，被告犯行，洵堪認定。
二、被告為動產擔保交易之債務人，意圖為自己之不法利益，將
    前開自小客車駛往臺中縣潭子鄉○○路「永大當鋪」出質，
    致生損害於告訴人裕融公司，核其所為，係違反動產擔保交
    易法第三十八條之動產擔保交易之債務人意圖不法之利益將
    標的物出質致生損害於債權人罪。爰審酌被告於辦理汽車分
    期付款，並設定動產抵押後，因不諳法律規定，且因缺錢花
    用，竟擅自以前開自小客車向當鋪出質，以借款二十萬元週
    轉，嗣因無力支付高額利息負擔，而將該自小客車以四十五
    萬元之代價流當予當鋪處理，被告既未事先通知告訴人裕融
    公司欲向當鋪典當出質之情，事後亦未按期繳納分期價金，
    以致觸犯刑典，惟被告犯罪後業經坦承犯行，且被告將前開
    自小客車流當予「永大當鋪」之金額為四十五萬元，除清償
    其積欠債務外，所餘二十萬元，業經當鋪清償予告訴人裕融
    公司，考量被告目前尚積欠告訴人裕融公司六萬五千八百七
    十四元之款項，而被告雖有心清償，然並未提出具體清償方
    案，以填補告訴人裕融公司所受之損害，佐以動產擔保交易
    制度，實係單純之民事債權債務關係，立法者雖以刑罰規定
    介入其中，該等行為實際上並無刑法上所規範各類犯罪之潛
    在危害性等一切情狀，量處如主文所示之刑，並依修正前刑
    法第四十一條第一項前段之規定諭知易科罰金之折算標準，
    以示懲儆。（按被告行為後，刑法第四十一條關於易科罰金
    之規定，業於九十四年二月二日修正公布，並自九十五年七
    月一日生效施行，修正前之刑法第四十一條第一項前段規定
    ：「犯最重本刑為五年以下有期徒刑以下之刑之罪，而受六
    個月以下有期徒刑或拘役之宣告，因身體、教育、職業、家
    庭之關係或其他正當事由，執行顯有困難者，得以一元以上
    三元以下折算一日，易科罰金。」，依修正前之罰金罰鍰提
    高標準條例第二條前段〈現已刪除〉規定，就其原定數額提
    高為一百倍折算一日，則本件被告行為時之易科罰金折算標
    準，應以銀元三百元折算一日，經折算為新臺幣後，應係以
    新臺幣九百元折算為一日；惟九十五年七月一日生效施行之
    現行刑法第四十一條第一項前段則規定：「犯最重本刑為五
    年以下有期徒刑以下之刑之罪，而受六個月以下有期徒刑或
    拘役之宣告者，得以新臺幣一千元、二千元或三千元折算一
    日，易科罰金。」，比較修正前、後之易科罰金折算標準，
    係以九十五年七月一日修正施行前之規定，較有利於受刑人
    ，依刑法第二條第一項前段之規定，自應適用被告行為時即
    修正前刑法第四十一條第一項前段之規定，定其易科罰金之
    折算標準。）
據上論斷，應依刑事訴訟法第四百五十二條、第二百七十三條之
一第一項、第二百九十九條第一項前段，動產擔保交易法第三十
八條，刑法第十一條前段、第二條第一項前段，修正前刑法第四
十一條第一項前段，罰金罰鍰提高標準條例第一條前段、修正前
罰金罰鍰提高標準條例第二條，現行法規所定貨幣單位折算新臺
幣條例第二條，判決如主文。
中    華    民    國    95    年    9     月    12    日
                  刑事第五庭    法  官  巫淑芳
上正本證明與原本無異。
如不服本判決，應於送達後十日內向本院提出上訴狀（須附繕
本），上訴於臺灣高等法院臺中分院。
                                書記官  王麗麗
中    華    民    國    95    年    9     月    12    日
附錄論罪科刑法條：
動產擔保交易法第38條：
動產擔保交易之債務人，意圖不法之利益，將標的物遷移、出賣
、移轉、抵押或為其他處分，致生損害於債權人者，處三年以下
有期徒刑、拘役或科或併科六千元以下罰金。


司法院資訊處製作；財團法人民間司法改革基金會備份。
